臺灣基隆地方法院刑事判決
111年度金訴字第59號
公  訴  人  臺灣基隆地方檢察署檢察官
被      告  游智凱


上列被告因犯詐欺案件，經檢察官提起公訴（110年度偵字第392
8、4699號），本院判決如下：
    主  文
丙○○幫助犯詐欺取財罪，累犯，處有期徒刑肆月，如易科罰金，
以新臺幣壹仟元折算壹日。
    事  實
一、丙○○可預見金融機構帳戶係個人理財之重要工具，為個人財
    產、信用之重要表徵，如交予他人使用，有供作財產犯罪用
    途之可能，仍基於幫助詐欺取財之不確定故意，於民國110
    年1月25日下午1時10分至1月30日下午5時52分許間之某時，
    在不詳地點，以不詳方式將其所申辦之基隆愛三路郵局帳戶
    （帳號000-00000000000000號，下稱郵局帳戶）及合作金庫
    商業銀行帳戶（帳號000-0000000000000號，下稱合庫銀行
    帳戶）之金融卡、密碼，提供予真實年籍姓名不詳之成年人
    使用。後該不詳成年人竟意圖為自己不法之所有，基於詐欺
    取財之犯意，分別為以下犯行：
　㈠於110年1月30日下午3時56分許，以電話及網路通訊軟體LINE
    聯繫乙○○，佯稱其在「六月初一」公司購物，因公司系統遭
    駭，自動將其升級為高級會員，需至自動櫃員機操作，以避
    免自動扣款云云，致乙○○誤信而陷於錯誤，於同日下午5時5
    4分許至自動櫃員機匯款新臺幣（下同）29,986元至上開郵
    局帳戶，因此受有損害。
　㈡於110年1月30日下午4時55分許，以電話聯繫甲○○，佯稱其在
    某購物網站購物，因作業疏失，訂單設定有誤多訂，須至自
    動櫃員機操作解除以避免扣款云云，致甲○○誤信而陷於錯誤
    ，於同日下午5時52分許至自動櫃員機匯款29,985元至上開
    合庫銀行帳戶，因此受有損害。
二、案經乙○○訴由基隆市警察局第四分局報告臺灣基隆地方檢察
    署檢察官偵查起訴。
    理  由
壹、程序方面：本件認定事實所引用之卷證資料，屬於傳聞之供
    述證據部分，檢察官及被告丙○○於本院審理時均稱同意有證
    據能力，而本院審酌該等言詞陳述作成時之情況，並無證據
    證明係違背法定程序或違反陳述者意願所取得，且本院認為
    均適當得為證據，依刑事訴訟法第159條之5第1項之規定，
    均應有證據能力；而其餘非供述證據資料，亦查無係違背法
    定程序而取得，自均應有證據能力。
貳、實體方面：
一、事實認定之理由：
  ㈠訊據被告固坦承郵局帳戶、合庫銀行帳戶均為其所申設，惟
    矢口否認有何幫助詐欺之犯行，辯稱：我是110年1月份在臺
    北市榮總工地一次遺失兩張提款卡，密碼沒有寫在提款卡上
    云云（見本院卷第136頁）。經查：
　⑴被告上開坦承部分，業據其於本院準備程序、審理程序中所
    不爭執，並有被告郵局帳戶、合庫銀行帳戶開戶資料、交易
    明細等件在卷可稽，被告上開自白與事實相符，堪信為真實
    。而告訴人乙○○、被害人甲○○確於犯罪事實欄所示時間，遭
    不詳之人詐騙而分別匯款至被告郵局帳戶、合庫銀行帳戶等
    情，亦業據告訴人乙○○、被害人甲○○於警詢時均陳述明確，
    復有告訴人乙○○提供之自動櫃員機交易明細表、LINE對話紀
    錄、手機通聯紀錄、南投三和郵局存摺封面及交易明細、中
    寮鄉農會存摺封面及交易明細、被害人甲○○提供之自動櫃員
    機交易明細表、手機通聯紀錄等件在卷可稽，此部分之事實
    亦堪認定。
　⑵被告雖以前詞置辯，惟按刑法上之故意犯，可分為直接故意
    與不確定故意，所謂不確定故意即指行為人對於構成犯罪之
    事實，預見其發生而其發生並不違反其本意，刑法第13條第
    2 項定有明文。衡之金融帳戶事關所有人個人財產權益之保
    障，無論存摺、印鑑或提款卡等專屬性質均高，若落入不明
    人士手中，除存款有遭盜領之風險，亦極可能被利用為取贓
    之犯罪工具，倘連同密碼一同遺失時，遭盜用之可能性更高
    ，一般人皆有妥為保管以防止他人任意使用之認識，一旦遺
    失，理當於發現後立即處理，如儘速前往金融機構辦理掛失
    止付或至警察機關報案，以維自身信用與權益；復提款卡為
    利用各金融機構所設置之自動櫃員機領取款項之重要憑證，
    而提款卡設定密碼之目的，亦係避免倘因遺失、被竊或其他
    原因離本人持有時，取得該提款卡之人，若未經原持卡人告
    知密碼，即難以持用該提款卡。被告雖辯以郵局帳戶、合庫
    銀行帳戶之提款卡均係遺失，且密碼都沒有寫在提款卡上面
    云云，然被告於本院準備程序時自稱同時遺失健保卡，但沒
    有掛失提款卡，也沒有重新申請健保卡（見本院卷第138頁
    ），復於本院審理程序時稱上開帳戶提款卡都沒有在使用，
    於110年1月7日補辦提款卡後就放在手機的背蓋內等語（見
    本院卷第160頁），然上開二帳戶提款卡既自陳沒有使用，
    為何要隨身攜帶且放在手機背蓋內而不妥善保存？且被告於
    審理中先稱該帳戶沒有使用，又改稱郵局帳戶比較有在用，
    因為母親會匯錢給他，領完錢後會把卡片放回家裡，提款卡
    遺失後母親就直接拿錢給他，現與母親同住等語（見本院卷
    第160頁），是被告就郵局帳戶有無使用部分所述已先後矛
    盾，且被告既與其母親同住，縱雙方有金錢往來，自無庸再
    透過轉帳提領的方式為之，是被告所辯顯與一般常理不符；
    末按詐欺集團成員若使用他人遺失之金融帳戶作為犯罪工具
    ，因向他人詐騙之款項，隨時可能因帳戶所有人掛失止付而
    無法提領，手段大費周章，獲利功虧一簣，實屬冒險，從而
    詐欺集團定係使用已得帳戶所有人同意使用之帳戶，以確保
    能順利取贓，斷不可能使用來路不明而無法掌控之帳戶，作
    為詐欺取財犯罪之轉匯工具。綜上所述，被告辯稱郵局帳戶
    、合庫銀行帳戶提款卡均遺失而遭詐騙者盜用一情，有諸多
    疑點且與常情不符，應係臨訟卸責之詞，不足採信，堪認被
    告係自行交付郵局帳戶及合庫銀行帳戶提款卡及密碼予他人
    使用無訛。
  ⑶被告將郵局帳戶、合庫銀行帳戶之提款卡、密碼提供他人使
    用，主觀上對他人取得上開物品後可能供作財產犯罪使用一
    事應有預見，又雖無證據證明被告明知不詳成年人取得郵局
    帳戶、合庫銀行帳戶係用以實行何種犯罪，然嗣後用於詐欺
    取財犯罪，顯不違反被告本意，自堪認被告主觀上有容任他
    人利用郵局帳戶、合庫銀行帳戶犯詐欺取財罪之不確定幫助
    犯意，被告上開所辯均無可取。
  ㈡綜上，本案事證皆已明確，被告犯行洵堪認定，應予依法論
    科。
二、論罪科刑：
  ㈠刑法上之幫助犯，係以幫助之意思，對於正犯資以助力，而
    未參與實施犯罪之行為者而言。本案被告僅提供郵局帳戶、
    合庫銀行帳戶予不詳成年人使用，亦無證據證明被告有何參
    與詐欺取財犯行之構成要件行為，應屬出於幫助之意思，而
    對於不詳成年人遂行詐欺取財犯行資以助力，為幫助犯。核
    被告所為，係犯刑法第30條第1 項前段、第339 條第1 項之
    幫助詐欺取財罪。被告一次提供郵局帳戶、合庫銀行帳戶之
    幫助行為供詐欺集團為詐欺取財之用，並使告訴人乙○○、被
    害人甲○○均陷於錯誤，分別匯款至郵局帳戶、合庫銀行帳戶
    ，使其等均受有損害，係以一行為同時觸犯數幫助詐欺取財
    罪，侵害不同之財產法益，為同種想像競合犯，應依刑法第
    55條規定，論以一幫助詐欺取財罪處斷。
  ㈡被告以幫助之意思，參與構成要件以外之行為，均依刑法第3
    0條第2 項規定，按正犯之刑減輕之。
　㈢被告前因酒駕公共危險案件，經本院以106年度基交簡字第84
    4號判處有期徒刑2月、106年度基交簡字第582號判決判處有
    期徒刑2月，上開案件經本院以107年度聲字第239號裁定定
    應執行有期徒刑3月確 定，於107年7月2日易科罰金執行完
    畢，有臺灣高等法院被告前案紀錄表在卷可參，是其於受有
    期徒刑執行完畢後，5年內故意再犯本件有期徒刑以上之罪
    ，構成刑法第47條第1項所定之累犯，惟本案不符刑法第59
    條所定之要件，而依本案情節視之，尚無最低本刑無法收矯
    正之效或不足以維持法秩序之情形，為免被告所受之刑罰超
    過其所應負擔之罪責，爰依司法院大法官釋字第775號解釋
    意旨，裁量不予加重最低本刑。
  ㈣爰以行為人之責任為基礎，審酌被告提供金融帳戶相關資料
    予不詳成年人不法使用，非但助長社會詐欺財產犯罪之風氣
    ，致使無辜民眾受騙而受有財產上損害，亦擾亂金融交易往
    來秩序，危害社會正常交易安全，復因被告提供金融帳戶，
    造成執法機關不易查緝犯罪行為人之真實身分，更增加被害
    人求償上之困難，實無可取，另被告始終矢口否認犯行，未
    與告訴人乙○○、被害人甲○○達成和解或賠償其損害，難認被
    告犯後態度良好；兼衡其素行、犯罪動機、目的、手段、情
    節、告訴人乙○○、被害人甲○○蒙受財產損失之程度、被告自
    陳教育程度為高中肄業、離婚有一未成年子女、職業為工等
    一切情狀，量處如主文所示之刑，並諭知易科罰金之折算標
    準。
  ㈤行為人提供金融帳戶提款卡及密碼予不認識之人，固非屬洗
    錢防制法第2條所稱之洗錢行為，不成立一般洗錢罪之正犯
    ；然行為人主觀上如認識該帳戶可能作為收受、提領特定犯
    罪所得使用，他人提領後會產生遮斷資金流動軌跡以逃避國
    家追訴、處罰之效果，仍基於幫助之犯意而提供，則應論以
    幫助犯一般洗錢罪。惟查本案情形，卷內尚無證據證明被告
    主觀上確有認識自己之帳戶可能作為收受、轉匯特定犯罪所
    得使用，他人提領後會產生遮斷資金流動軌跡以逃避國家追
    訴、處罰之效果，揆諸前揭說明，被告所為除構成幫助詐欺
    取財罪外，尚難論以洗錢防制法第14條第1項之洗錢罪之正
    犯或幫助犯。公訴意旨認被告所為均構成刑法第30條、洗錢
    防制法第14條第1項違背同法第2條第2款之幫助洗錢罪，容
    有未洽，惟此部分與被告所犯幫助詐欺罪部分，具想像競合
    犯之裁判上一罪關係，爰不另為無罪之諭知，附此說明。
據上論斷，依刑事訴訟法第299 條第1 項前段，判決如主文。
本案經檢察官黃佳權提起公訴，檢察官高永棟到庭執行職務。
中　　華　　民　　國　　111 　年　　8 　　月　　11　　日
                  刑事第二庭  審判長法　官  周霙蘭
　　　　　　　　　                  法　官  鄭富容
　　　　　　　　　　　　　　　　　　法　官  李  岳
以上正本證明與原本無異。
如不服本判決應於收受送達後20日內向本院提出上訴書狀，並應
敘述具體理由；其未敘述上訴理由者，應於上訴期間屆滿後20日
內向本院補提理由書(均須按他造當事人之人數附繕本)「切勿逕
送上級法院」。
中　　華　　民　　國　　111 　年　　8 　　月　　11　　日
                                    書記官  白豐瑋
附錄本案論罪科刑法條：
中華民國刑法第30條
幫助他人實行犯罪行為者，為幫助犯。雖他人不知幫助之情者，
亦同。
幫助犯之處罰，得按正犯之刑減輕之。
中華民國刑法第339條
意圖為自己或第三人不法之所有，以詐術使人將本人或第三人之
物交付者，處5年以下有期徒刑、拘役或科或併科50萬元以下罰
金。
以前項方法得財產上不法之利益或使第三人得之者，亦同。
前二項之未遂犯罰之。